臺灣高等法院刑事裁定
109年度抗字第2029號
抗  告  人
即  受刑人  游秉勳


上列抗告人即受刑人因聲請單獨宣告沒收案件，不服臺灣宜蘭地
方法院中華民國109年10月26日裁定（109年度單聲沒字第27號）
，提起抗告，本院裁定如下：
    主  文
抗告駁回。                                              
    理  由
一、原裁定意旨略以：抗告人即受刑人游秉勳涉犯刑法第315條
    之1第2款之妨害秘密案件，前經臺灣宜蘭地方檢察署（下稱
    宜蘭地檢署）檢察官以109年度偵字第3202號案件聲請簡易
    判決處刑，因告訴人李○軒、李○瑩具狀撤回告訴，經原審法
    院以109年度易字第392號判決公訴不受理確定等情，有上開
    聲請簡易判決處刑書、原審判決書各1份附卷可稽，並經原
    審核閱該執行案卷確認無誤。而扣案之電腦主機、行動電源
    攝影機各1台，均為抗告人所有供本件犯罪所用之物，業據
    抗告人供承明確，並有警詢及偵訊時之筆錄可佐，揆諸前開
    說明，本案係因法律上原因（告訴人撤回告訴）為公訴不受
    理之諭知，從而，本件聲請，應予准許，爰裁定扣案之電腦
    主機及行動電源攝影機各1台均沒收等語。
二、抗告意旨略以：電腦主機為被動儲具，非錄像工具（犯罪工
    具），亦為私有財物，犯罪所得為檔案本身，且電腦主機存
    有個人操作檔案及帳密資料，與案情無關，若將檔案公開刪
    除後並確認無疑義之前提下，即可視為犯罪工具已銷毀或已
    沒收，由所有人領回云云。
三、按違禁物或專科沒收之物得單獨宣告沒收；刑法第315條之1
    、第315條之2竊錄內容之附著物及物品，不問屬於犯人與否
    ，沒收之，刑法第40條第2項、第315條之3分別定有明文。
    再刑法第40條第2項原規定「沒收於裁判時併宣告之。但違
    禁物得單獨宣告沒收。」嗣於94年2月2日修正公布時增訂「
    專科沒收之物」得單獨宣告沒收，並自95年7月1日起生效施
    行，其修正理由稱：「刑法分則或刑事特別法關於專科沒收
    之物，例如偽造之印章、印文、有價證券、信用卡、貨幣，
    雖非違禁物，然其性質究不宜任令在外流通，自有單獨宣告
    沒收之必要，爰於第二項增訂之。」足見得單獨宣告沒收之
    「專科沒收之物」，係指性質不宜任令在外流通故採必科主
    義之義務沒收物而言。又刑法上關於絕對義務沒收者，指凡
    法條有：「不問屬於犯人與否，沒收之」之特別規定者屬之
    ，法院就此等物品是否宣告沒收，無斟酌餘地，除已證明滅
    失者外，不問屬於犯人與否或有無查扣，均應宣告沒收。是
    依刑法第315條之3規定，竊錄內容之附著物及物品為專科沒
    收之物，係採義務沒收主義，自應優先於刑法第38條第2項
    本文之職權沒收主義而適用（即但有特別規定者，依其規定
    ）。
四、本院查：
  ㈠抗告人因妨害秘密案件，經宜蘭地檢署檢察官以109年度偵字
    第3202號聲請簡易判決處刑，嗣因告訴人李○軒、李○瑩具狀
    撤回告訴，而經原審以109年度易字第392號判決公訴不受理
    確定，有撤回告訴狀、上開簡易判決處刑書、原審判決書及
    本院被告前案紀錄表等件在卷可稽（見原審簡字卷第5、6、
    11、12、19、20頁，原審易字卷第9、10頁，本院卷第13頁
    ）。是本件之所以未能追訴抗告人之犯行，係因法律上原因
    即欠缺訴追要件所致。
  ㈡再者，扣案之電腦主機及行動電源攝影器各1台，均係供抗告
    人犯刑法第315條之1之妨害秘密罪所用之物，而為竊錄內容
    之附著物及物品，業據抗告人於警詢及偵訊時坦承不諱（見
    偵查卷第5至8、60、61頁），核與告訴人李○軒、李○瑩、被
    害人卜○君、陳○如及證人何鎧仲分別於警詢及偵訊時所為之
    證述內容相符（見偵查卷第9至24、60、61頁），並有宜蘭
    縣政府警察局宜蘭分局搜索扣押筆錄、扣押物品目錄表、扣
    押物品清單、扣案行動電源攝影機及所拍攝影片畫面翻拍照
    片可佐（見偵查卷第39至47、64頁），揆諸上揭規定，自屬
    義務沒收之物，不問屬於抗告人與否，均應依刑法第315條
    之3規定沒收之（至本件檢察官之聲請意旨及原審裁定雖贅
    載或誤載依刑法第38條第2項之規定聲請宣告沒收，然其等
    已表明上開電腦主機為抗告人所有並供上開犯罪所用之情節
    ，是本院自應按上述依刑法第315條之3之規定沒收之，附此
    敘明）。是原審依檢察官之聲請，裁定沒收扣案之電腦主機
    及行動電源攝影器各1台等物，經核並無違誤。
  ㈢抗告意旨雖謂：扣案之電腦主機為被動儲具，非錄像工具（
    犯罪工具），其內存有與案情無關之個人操作檔案及帳密資
    料，若將竊錄之檔案公開刪除，即可視為犯罪工具已沒收云
    云。惟刑法第315條之3規定之沒收，性質上係義務沒收，法
    院就此等物品並無不予宣告沒收之裁量空間，除已證明滅失
    者外，不問屬於犯人與否或有無查扣，均應宣告沒收。從而
    ，抗告人執上開情詞，提起抗告，實屬無據。
  ㈣綜上，本件抗告，為無理由，應予駁回。
據上論斷，應依刑事訴訟法第412條，裁定如主文。
中　　華　　民　　國　　109 　年　　12　　月　　25　　日
                  刑事第十五庭  審判長法　官　林怡秀
                                      法　官　陳信旗
                                      法　官　古瑞君
以上正本證明與原本無異。
不得再抗告。
                                      書記官  陳采薇
中　　華　　民　　國　　109 　年　　12　　月　　25　　日